臺灣桃園地方法院刑事判決　　　　　　　　　　　　　　　九十一年度自字第二號
　　自　訴　人　乙○○
　　被　　　告　甲○○
　　　　　　　　丙○○
右列被告因誹謗等案件，經自訴人提起自訴，本院判決如左：
    主  文
甲○○、丙○○無罪。
    理  由
一、自訴意旨略以：如附件所載。
二、按犯罪事實，應依證據認定之，無證據不得推定其犯罪事實，又不能證明被告犯
    罪者，應諭知無罪之判決，刑事訴訟法第一百五十四條、第三百零一條第一項分
    別定有明文。又刑法第三百十條之誹謗罪，以意圖散布於眾，而指摘或傳述足以
    毀損他人名譽之事為要件，如行為人僅告知特定人或向特定機關陳述，即與犯罪
    構成要件不符（最高法院七十五年度台非字第一七五號判決參照）。是刑法第三
    百十條誹謗罪之成立，其行為須符合：（一）意圖散布於眾；（二）須有指摘或
    傳述之行為；（三）所指摘或傳述者，足以毀損他人名譽。另刑法第三百十三條
    妨害信用罪之成立，其行為須符合：（一）散布流言或施以詐術；（二）損害他
    人之信用始克成立。綜觀上開二法條規定，可知行為人主觀上須有散布於眾之意
    圖，並有指摘或傳述之散布行為，始足當之。
三、訊之被告二人堅決否認有誹謗及損害信用犯行，辯稱：百渝公司承攬臺電興達施
    工處之工程，再請自訴人於工程後期承攬電腦總機之工作，嗣該工程因經監工測
    試，發現許多瑕疵，渠等乃發文百渝公司限期改善，並無誹謗之犯意；另渠二人
    於各訴訟案件中都是針對法官之詢問而據實回答，並無散布不實事實之意等語。
    經查：
（一）本案依自訴人指述之事實，被告僅向「百渝公司」發函（此有臺灣電力股份有
      限公司興達施工處八十八年三月二十六日Ｄ興施電子0000－0000Ｙ號
      函附卷可稽），渠二人顯無「散布於眾」之舉；且該文內僅謂「旨述工程經本
      處查證尚有下列缺失」：「四、目前＃１～＃５各有數十故障點被  貴工程師
      以ＢＹＰＡＳＳ掩飾，未能在盤面上顯示，請查明故障原因並改善」等語，依
      該函文全文意旨觀之，被告僅在請百渝公司查明其所承攬工程之缺失並改善，
      而被告二人身為監工，對於包商所承攬之工程為必要之監督並要求改正缺失，
      為渠等應盡之職責，上述公文實難認其二人有何貶損自訴人名譽之意。況該文
      中並未指名瑕疵由何人掩示，更毫無一語提及自訴人，自客觀判斷，自難認被
      告二人有何「散布於眾」或「毀損自訴人名譽或商譽信用」之意圖或行為。又
      被告二人嗣因未獲百渝公司回應，再於八十八年四月十四日以Ｄ興施電子00
      00－0000Ｙ號函請百渝公司完成前開八十八年三月二十六日函文事項（
      此亦有該函文附卷可稽），雖該次副本送興達發電廠，惟亦僅係發函予「百渝
      公司」及副知「興達發電廠」二特定對象，且觀諸其函文目的既在請百渝公司
      履行契約義務，亦全無一語貶損自訴人之名譽或信用，自與前述誹謗罪及損害
      信用罪之構成要件未合，本院自不得對被告二人繩以該二罪。
（二）被告二人因自訴人迭於本院、臺灣桃園地方法院檢察署、臺灣高雄地方法院、
      臺灣高雄地方法院檢察署等處對其二人提出民、刑事訴訟，而在前開案件開庭
      時持前開公文交付法院或檢察機關為己辯護，既未散布於「眾」，且前開函文
      顯難認有貶損自訴人名譽之意已如前述，揆諸前開說明，自無成立誹謗罪之餘
      地。
（三）此外，復查無其他事證足證被告二人有前開自訴人所指訴之犯行，自應諭知被
      告二人無罪之判決。
據上論斷，應依刑事訴訟法第三百四十三條、第三百零一條第一項，判決如主文。
中        華        民        國      九十一    年    五    月  二十九  日
                                  臺灣桃園地方法院刑事第六庭
                                          法  官 林  曉  芳
右正本證明與原本無異。
如不服本判決，應於判決送達後十日內向本院提出上訴狀( 應附繕本 )，上訴於
臺灣高等法院。
                                    書記官   巫孟蓉
中        華        民        國      九十一    年    六    月    三   日
